【裁判字號】    98,家聲,49
【裁判日期】    981130
【裁判案由】    聲請准許處分禁治產人之財產
【裁判全文】
臺灣基隆地方法院民事裁定              98年度家聲字第49號
聲  請  人  甲○○
上列聲請人聲請處分受監護人徐挹文之不動產事件，本院裁定如
下：
    主    文
准聲請人甲○○處分受監護人徐挹文所有坐落台北市○○區○○
段3小段第471地號土地及其上建物即門牌號碼台北市信義區○○
○路417巷56號4樓暨台北市○○區○○段3小段第464、465、466
、468地號土地及其上建物即門牌號碼台北市○○區○○路2段
151之3號5樓之房屋所有權全部。
聲請程序費用由受監護人徐挹文負擔。
    理    由
一、按監護人對於受監護人之財產，非為受監護人之利益不得使
    用或處分。為不動產之處分時，並應得親屬會議之允許。民
    法第1113條第1 項準用第1101條定有明文。次按親屬會議以
    會員五人組織之。親屬會議會員，應就禁治產人之左列親屬
    與順序定之：（一）直系血親尊親屬。（二）三親等內旁系
    血親尊親屬。（三）四親等內之同輩血親。同法第1130條、
    第1131條第1 項亦有明文。復按無民法第1131條規定之親屬
    ，或親屬不足法定人數時，法院得因當事人、法定代理人或
    其他利害關係人等有召集權人之聲請，於其他親屬中指定之
    。親屬會議不能召開或召開有困難時，依法應經親屬會議處
    理之事項，由有召集權人聲請法院處理之。親屬會議經召開
    而不為或不能決議時，亦同。此觀同法第1132條、第1129條
    規定自明。
二、本件聲請意旨略以：聲請人前經本院民國（下同）97年度監
    字第91號裁定選任為禁治產人徐挹文之監護人，又禁治產人
    徐挹文之母梁夏香於97年5月31日死亡，身後遺有門牌號碼
    台北市○○○路417巷56號4樓之不動產及其基地暨台北市○
    ○路○段151之3號5樓之不動產及其基地，為受監護人徐挹文
    及其妹徐華所共同繼承；惟其母梁夏香生前積欠醫療費用
    、借款200萬元，且因徐華、受監護人徐挹文及其母梁夏
    香原本住處基隆市影劇新城眷村改建，原住戶有承購權利，
    徐華業將承購權讓與受監護人徐挹文，然為繳付新建房屋
    之價金，而有處分上開不動產之必要，此亦考量受監護人之
    利益；故於98年6月2日經聲請人代受監護人徐挹文與徐華
    簽立遺產分割協議書，同意依遺產分割協議書所簽訂之內容
    分割遺產，即將上開不動產之所有權由徐華單獨所有，惟
    因分割遺產係屬財產之處分行為，依民法第1101條規定，處
    分受監護人之不動產，應得親屬會議之允許，然受監護人徐
    挹文無民法第1131條所規定之親屬會議成員或其他親屬，爰
    依民法第1132條第2項聲請本院准予處分受監護人之不動產
    等語。
三、經查，聲請人上開主張之事實，業據其提出本院97年度監字
    第91號裁定及裁定確定證明書、遺產分割協議書、財政部臺
    北市國稅局遺產稅免稅證明書、海軍第三軍區司令部79年12
    月5日函、海軍基隆後勤支援指揮部96年9月13日鴻政字第
    0980002095號函、基隆市「海光一村改建基地」承購戶樓層
    戶號抽籤通知書等件為證，且經本院依職權調取本院97年度
    監字第91號民事卷宗，查閱屬實，復經本院函查國防部海軍
    司令部海軍基隆後勤支援指揮部無誤，堪信為真實。本院參
    酌本件聲請人為照顧受監護人徐挹文，需花費龐大醫療費用
    ，且目前尚有處理原住處眷村改建承購新建屋事宜之必要，
    為受監護人之利益，確有處分上開不動產之必要等情，認聲
    請人聲請准予處分受監護人徐挹文所有之上開不動產，核與
    受監護人之利益相符，應予准許。
四、爰依非訟事件法第21條第1 項，裁定如主文。
中    華    民    國    98    年    11    月    30    日
                  家事庭  法  官  姚貴美
以上正本係照原本作成
如對本裁定抗告須於裁定送達後10日內向本院提出抗告狀
中    華    民    國    98    年    11    月    30    日
                          書記官  詹小瑤


司法院資訊處製作；財團法人民間司法改革基金會備份。
